【裁判字號】    97,抗,41
【裁判日期】    970328
【裁判案由】    本票裁定強制執行
【裁判全文】
臺灣臺南地方法院民事裁定                97年度抗字第41號
抗  告  人  乙○○
            丙○○
            甲○○
相  對  人  丁○○
上列抗告人因與相對人間本票裁定強制執行事件，對於民國97年
2月15日本院97年度司票字第130號裁定提起抗告，本院裁定如下
：
    主  文
抗告駁回。
抗告程序費用新台幣壹仟元由抗告人連帶負擔。
    理  由
一、本件相對人主張：其執有抗告人共同簽發如原裁定所示之本
    票1紙（以下簡稱系爭本票），並免除作成拒絕證書，詎屆
    期提示未獲付款，爰依票據法第123條聲請裁定許可強制執
    行等情，並提出本票1紙為證。嗣經原審審核後，以本院97
    年度司票字第130號裁定准許在案。
二、抗告意旨略以：抗告人並未實際居住於台南市○區○○路1
    段227號，且相對人從未對抗告人為付款之提示；又依兩造
    於民國96年11月2日所簽訂之協議書（以下簡稱系爭協議書
    ）第5條第3項約定，相對人應將系爭本票歸還抗告人；再者
    ，因相對人未依系爭協議書第3條約定，於96年11月16日前
    給付新台幣（下同）5百萬元，已屬違約，依系爭協議書第1
    0條約定，抗告人對相對人有1千5百萬元之懲罰性違約金債
    權，抗告人亦得以該懲罰性違約金債權對本件票款主張抵銷
    ，從而，相對人依法不得持系爭本票據以聲請裁定強制執行
    。原審裁定准予強制執行，實有違誤，為此依法提起抗告，
    請求廢棄原裁定等語。
三、按執票人向本票發票人行使追索權時，得聲請法院裁定後強
    制執行。二人以上在票據上共同簽名時，應連帶負責，票據
    法第123條、第5條第2項分別定有明文。又本票執票人依上
    開法條之規定，聲請法院裁定許可對發票人強制執行，係屬
    非訟事件，此項聲請之裁定，及抗告法院之裁定，僅依非訟
    事件程序，以審查強制執行許可與否，並無確定實體上法律
    關係存否之效力，如發票人就票據債務之存否有爭執時，應
    由發票人提起確認之訴，以資解決（最高法院57年度台抗字
    第76號判例參照）。抗告人雖辯稱：依系爭協議書第5條第3
    項之約定，相對人應將系爭本票歸還抗告人；相對人未依系
    爭協議書第3條約定，於96年11月16日前給付5百萬元，已屬
    違約，抗告人對相對人有1千5百萬元之懲罰性違約金債權，
    抗告人得以該懲罰性違約金債權對本件票款主張抵銷云云。
    惟查，抗告人上開所辯縱然屬實，亦屬實體法上之爭執，依
    前開說明，應由抗告人另行提起訴訟，以資解決，非本件非
    訟程序所得審究。
四、按本票上雖有免除作成拒絕證書之記載，執票人仍應於所定
    期限內，為付款之提示，但對於執票人主張未為提示者，應
    負舉證責任，票據法第124條準用第95條定有明文。是以，
    本票如載明免除作成拒絕證書，執票人聲請裁定准予強制執
    行時，自毋庸提出已為付款提示之證據，票據債務人如主張
    執票人未為提示，應由其負舉證之責。抗告人雖辯稱：抗告
    人並未實際居住於台南市○區○○路1段227號，且相對人從
    未對抗告人為付款之提示云云。惟查，抗告人曾於96年10月
    24日寄送存證信函予相對人，該存證信函記載抗告人之地址
    為台南市○區○○路1段227號，有相對人提出之台南地方法
    院郵局第1696號存證信函為證，再者，本院將上開97年度司
    票字第130號裁定寄至台南市○區○○路1段227號，抗告人
    亦得於法定期間內提起本件抗告，顯見寄送至台南市○區○
    ○路1段227號之文件，抗告人確得以收受。此外，抗告人並
    未提出證據證明相對人未為付款之提示，則其抗辯；相對人
    未為付款之提示云云，自不足採。綜上，原裁定許可強制執
    行，並無違誤，抗告人提起本件抗告，為無理由，應予駁回
    。又本件抗告費用確定為1,000元，應由抗告人連帶負擔。
五、據上論結，本件抗告為無理由，依非訟事件法第46條、第21
    條第2項、第23條、第24條第1項，民事訴訟法第495條之1第
    1項、第449條第1項、第85條第2項，裁定如主文。
中    華    民    國    97    年    3     月    28    日
                  民事第二庭          法  官  蘇正賢
以上正本證明與原本無異。
如不服本裁定，僅得於收受本裁定正本送達後10日內，以適用法
規顯有錯誤為理由，向本院提出再抗告狀，（須附繕本1份及繳
納再抗告裁判費新臺幣1,000元），經本院許可後始可再抗告。
中    華    民    國    97    年    3     月    28    日
                                      書記官  陳美萍


司法院資訊處製作；財團法人民間司法改革基金會備份。
